臺灣高等法院臺中分院刑事判決　　　　　　　　　　九十一年度上訴字第九三一號
　　上　訴　人
　　即　被　告　甲○○
　　選任辯護人　常照倫
右上訴人因偽造文書等案件，不服臺灣台中地方法院九十年度訴緝字第二三一號中華
民國九十一年五月七日第一審判決（起訴案號：臺灣台中地方法院檢察署八十八年度
偵字第六一五五號、二三二二一號），提起上訴，本院判決如左：
    主　  文
上訴駁回。
    事　  實
一、甲○○與劉先榮共同意圖為自己不法之所有（劉先榮涉犯竊盜部分，業經台灣台
    中地方法院八十九年度易字第二七二九號判處有期徒刑六月，經本院八十九年度
    上易字第二五七七號駁回上訴而告確定），謀議竊取丙○○所有置於台中縣霧峰
    鄉○○村○○路二五○號附近之挖土機一部，並僱請不知情之拖車司機廖坤生協
    助載運，惟因甲○○尚積欠廖坤生拖運費用尚未償還，廖坤生與甲○○又互相認
    識，惟恐廖坤生拒絕，遂推由劉先榮於民國（下同）八十八年二月二十五日二十
    時二十八分十四秒許，以甲○○所承租之0000000000號行動電話向廖
    坤生叫車，廖坤生初以不認識劉先榮而不允，劉先榮即依甲○○之指示，向廖坤
    生謊稱此為伊客戶「阿堯」所介紹，並告以甲○○前揭行動電話號碼，以便聯絡
    ，廖坤生不疑有他後，乃偕同不知情之挖土機司機林榮基，駕駛車牌ＲＱ－７２
    ６號板車，依劉先榮之指示前往前開地點載運，待廖坤生、林榮基（廖坤生所僱
    用者）順利將該部挖土機（ＥＸ２００－２型，車身號碼：六一四一九）運離原
    停放處後，劉先榮與甲○○即駕駛自小客車偷偷尾隨在後，同日晚間二十三時三
    十分左右，廖坤生二人載運該部挖土機行經台中縣烏日鄉溪南橋頭時，為警臨檢
    查獲，並循線查出劉先榮及甲○○。。
二、甲○○於八十八年九月五日，前往基隆市○○街五三四之一號鑫輝機械有限公司
    （下稱鑫輝公司）洽詢購買挖土機，經鑫輝公司負責人戊○○告以每台售價約新
    台幣（下同）二百十五萬元，並須給付現金，甲○○以其太貴而先行離去，詎甲○○明知自己對外已積欠債務，並無資力，竟利用台灣地區於八十八年九月二十
    一日發生大地震，而以救災為名，於八十八年九月二十五日十五時許，以電話向
    戊○○佯稱：伊名為「林進欽」，因救災急須挖土機，請戊○○能降價出售並允
    以支票付款，戊○○以為甲○○欲投入救災工作陷於錯誤，即答應以二百零七萬
    元成交及以支票付款，且迅於翌日上午九時許，載運挖土機一部（小松牌ＰＣ３
    ００ＬＣ－５ＥＵＮＦ，機身號碼：二○八四四），至台中縣豐原市○○路金星
    加油站前約二公里處之某災變現場交予甲○○，甲○○即佯稱已改名為乙○○，
    並當場交付於以不詳方式所取得，事先已開立好發票人「乙○○」，付款人台中
    市第十一信用合作社，金額分別為五十萬元、一百零七萬元之支票兩張，及發票
    人「甫雄裝機有限公司」，付款人中華商業銀行，金額五十萬元之支票一張，並
    在該五十萬元之支票背面上偽簽林泉欽之署押以為背書；並於戊○○事先寫好內
    容之重機械買賣契約書中乙方簽名欄下偽簽「乙○○」之署押一枚，以偽造該份
    買賣契約書後，持以交由戊○○而行使之，致足生損害於戊○○及乙○○。嗣於
    八十八年九月二十七日，戊○○向銀行查詢該三張支票之信用狀況，得知均為拒
    絕往來戶時，始知受騙。
三、案經台中縣警察局烏日分局報請及被害人戊○○訴由基隆市警察局移送台灣台中
    地方法院檢察署檢察官偵查起訴暨聲請併案辦理。
    理 　 由
一、訊據被告甲○○，矢口否認為右揭竊取挖土機及偽造乙○○署押，以為背書及偽
    造以乙○○為買受人名義之買賣契約並據以行使之行為，辯稱：劉先榮在開汽車
    修配場，有一次伊汽車出車禍送修，劉先榮拖了兩個多月都沒有處理，伊那天在
    劉先榮辦公室等劉先榮，劉先榮有向伊借用前揭門號之行動電話約五分鐘，說要
    同型車之後半截，伊不知劉先榮打電話向廖坤生叫車；至於挖土機部分，伊是與
    乙○○合夥向告訴人戊○○購買挖土機，戊○○送挖土機來時，乙○○也有在場
    ，伊本來提領了一百萬元現金要付款，但乙○○說用即期支票是一樣的，伊方將
    該一百萬元出資放在袋子內交給乙○○提在手上，並由乙○○提出前揭三張支票
    給伊支付貨款，又伊以乙○○名義訂立契約、在支票上背書，均係經乙○○當場
    授意而為云云。
二、經查，(一)被告竊取挖土機部分：被告雖矢口否認有行竊之犯行，但查廖坤生於八
    十八年二月二十五日係因接獲一劉姓男子（指劉先榮）之電話，佯稱係廖坤生客
    戶「阿堯」所介紹，廖坤生遂與不知情之拖車司機林榮基於當日晚間駕駛ＲＱ－
    七二六號大貨車，前往台中縣霧峰鄉○○村○○路二五０號附近，載運丙○○所
    有停放在該處之挖士機，於行經台中縣烏日鄉溪南橋頭時，為警臨檢查獲，並循
    線查出劉先榮持以與廖坤生聯絡用之0000000000號行動電話係甲○○
    承租使用等情，業經廖坤生證述在卷（八十六年度偵字第六一五五號卷第九頁反
    面、第十頁正面、三十一頁反面、三十二頁正面、四十七頁反面、四十八頁正面
    ）；其於偵查庭亦稱：當時自稱姓劉的人，有表示是「阿堯」的朋友，並說甲○○在伊旁邊不好講電話，由伊替甲○○打電話等語；於原審也證稱：「阿堯是我
    的客戶，我的板車都幫他載挖土機，姓劉的跟我說阿堯叫你幫我載運挖土機」、
    「後來姓劉的給我0000000000的電話，我打過去問阿堯是他父親接的
    ，我問他這是誰的電話，他說是甲○○的」（參原審訴緝卷第二０四頁、二三六
    ～七頁）；於本院亦稱：當初是姓劉的打電話要伊去載挖土機，還沒有到現場，
    在溪南橋頭就被警察攔下來，伊被攔下後就打電話給0000000000號這
    支大哥大，要他證明挖土機之來源等語（本院卷第六十頁）；另共犯劉先榮復一
    再證稱前開電話係甲○○委託伊打給的廖坤生的，行動電話也是甲○○的，因為
    甲○○有欠廖坤生錢，怕廖坤生拒載才要伊打電話，並照甲○○之指示聯絡，當
    時甲○○也有在旁邊，伊與甲○○另有開一部小客車尾隨在後，發現警察攔檢即
    逃逸等語無訛（八十八年度偵字第六一五五號卷第一三八頁反面、一三九頁正面
    、原審訴緝卷第二三四頁、本院卷第五十七、五十八頁）；依遠傳電信股份有限
    公司函覆之0000000000行動電話通聯紀錄，於八十八年二月二十五日
    二十時二十八分十四秒，亦確實有與廖坤生持用之000000000行動電話
    通話之紀錄（參第六一五五號偵卷第七十五頁）；與劉先榮所稱曾使用甲○○與
    廖坤生聯絡及廖坤生所稱劉先生是在八點過後不久打電話給他（同前六一五五號
    偵卷第八十四頁正面）不謀而合，且廖坤生到指定地點後，因未發現該部挖土機
    ，曾於當日二十時四十二分五十九秒、二十一時十五分三十一秒、二十一時五十
    五分零一秒，三度打電話到甲○○之該支行動電話詢問地點之經過，亦經廖坤生
    陳述在卷，並提出其所使用門號000000000行動電話之通聯紀錄為證（
    參第六一五五號偵卷第四九頁）；被告於原審雖辯稱「伊行動電話僅借給劉先榮
    五分鐘調零件云云」；但與前開之通聯紀錄顯然不符，與其於偵查中所稱劉先榮
    係傍晚五、六點向其借的，在當晚十點左右歸還云云（六一五五號偵卷第八十三
    頁反面），亦互有矛盾；被告於本院雖又辯稱：伊因發生車禍，車子拖到劉先榮
    位於宜寧中學旁邊的工廠修理，他說要買後半截，向伊借大哥大幫伊買後半載的
    車子，伊在劉先榮辦公室等他云云；但劉先榮否認此情，並稱：甲○○車子有發
    生車禍沒錯，他將車子送到伊汽車修配廠估價，伊表示須付一定之價金，但因被
    告始終未拿錢來，故未修理，後來被告自己將車吊走未修理等語（本院卷第五十
    八頁）；然被告於本院所辯若屬實情，則案發當天被告與劉先榮既同在劉先榮之
    辦公室內，廖坤生又非以修車為業，劉先榮何以找他調汽車零件？甲○○當時與
    劉先榮既同在一處，對此又豈有全然不知並質疑之理？況廖坤生與劉先榮初不相
    識（參本院卷第六十頁廖坤生筆錄參照），若非甲○○提供廖坤生之姓名、聯絡
    電話，劉先榮又如何與廖坤生聯絡？證人即外號阿堯之父親洪茂慶復於偵查時證
    實：「廖坤生有打電話問我阿堯是不是有介紹人找他拖挖土機，我兒子在睡覺，
    他有問我電話號碼，我翻開電話簿對到甲○○的電話號碼，所以跟他講，他當時
    有告訴我，他被警察帶去派出所，後來我問兒子才知道沒有介紹他去載挖土機這
    回事」等語（參同前第六一五五號偵卷第八三頁筆錄）；故由劉先榮原不認識廖
    坤生及「阿堯」，而被告與廖坤生及「阿堯」則為舊識，被告及廖坤生又一致供
    稱：被告之前尚有積欠廖坤生運費未清償及被告就借用行動電話予劉先榮之經過
    ，前後反覆其詞等情參互以觀，可見劉先榮所供被告欠廖坤生運費，怕廖某拒載
    ，乃要伊打電話叫車一節應堪採信。
  (二)次查，被告與劉先榮均非以從事駕駛挖土機為業，竟利用夜間，委請不知情之廖
    坤生等人載運挖土機，又始終無法提供該挖土機之來源證明，劉先榮復供承於廖
    坤生載運挖土機時，其與甲○○二人亦駕駛自小客車尾隨在後等語；由此可知，
    廖坤生於現場載運挖土機時，被告與甲○○二人相偕在場，卻未現身，於廖坤生
    找不到挖土機停放位置時，亦未出面指示挖土機停放位置，而僅以電話指示停放
    地點，及見廖坤生為警盤查時，即駕車逃離，凡此均在在顯示，被告與劉先榮確
    有共同行竊丙○○所有挖土機之不法意圖及犯行無訛。此外，置於台中縣霧峰鄉
    ○○村○○路二五０號附近之挖土機一部，係丙○○所有遭人竊取載運，亦經丙○○指訴歷歷，並有贓物領據一紙附卷足稽，且劉先榮因本件竊盜行為，業於九
    十年一月二日被原審法院判處有期徒刑六月，嗣經本院八十九年度上易字第二五
    七七號駁回上訴確定，此有原審八十九年度易字第二七二九號判決書、本院八十
    九年度上易字第二五七七號刑事判決影本各一份為憑，本件事證業臻明確，被告
    此部分竊盜犯行洵堪認定。
三、被告行使偽造私文書詐騙挖土機部分：(一)按被告如何以「林進欽」自居，向鑫輝
    公司負責人戊○○表示要買小松牌ＰＣ－３００ＬＣ－５型，２０８４４號挖土
    機，原因價格問題雙方無法成交，嗣於八十八年九月二十五日適逢九二一地震後
    ，被告佯稱救災急需挖土機，戊○○乃將原價二百十五萬元降低，以二百零六萬
    元達成買賣協議，另運費一萬元，並允諾被告以支票分期付款，翌日戊○○即依
    約將該挖土機載台中縣豐原市○○路金星加油站前約二公里處點交予被告，被告
    則並當場交付以「乙○○」為發票人名義，付款人為台中市第十一信用合作社，
    面額各一百零七萬元及五十萬元之支票二張，另於中華商業銀行之客票上，偽簽
    「乙○○」名義之背書，交由戊○○收執，經戊○○質問發票人之姓名為何係「
    乙○○」？被告又佯稱：「林進欽」是偏名，「乙○○」方為其本名，並在買賣
    契約書上簽立「乙○○」之名後交由戊○○以為憑證，其後經戊○○持前開支票
    向銀行照會時，方知該三張支票均已拒絕給付，另向中部同行業者查訪才知「林
    進欽」、「乙○○」係被告甲○○所冒名，始知受騙之受害情節，業經告訴人戊○○於警、偵訊中及原審審理時屢陳在卷（同前第二三二二一號卷第七頁反面、
    八頁正面、十頁反面，四十六頁反面、六十頁、六十一頁、原審訴緝卷第二四０
    ～一頁）；並有其提出之前揭買賣契約書一份、支票三張（參同前第二三二二一
    號偵卷第十五頁、第十六頁、）附卷可稽，且該三張支票之帳戶均係拒絕往來戶
    部分，亦有台中市第十一信用合作社及中華商業銀行提供之資料在卷可佐；雖被
    告於本院一再託詞係乙○○授意其簽其名的，「乙○○」也有在場，伊與「乙○○」是合夥關係，伊有交付一百萬元給乙○○云云；但此部分所供核與其於原審
    所稱乙○○是戊○○建議其改名的（原審訴緝卷第六十一頁）；已互有出入，是
    否可採，已有可疑。次查被告就其所謂曾拿一百萬元予「乙○○」一事，始終未
    提出任何憑證以為證明；而所謂「乙○○」究係何人？被告又始終無法偕之到院
    說明，經本院當場提示身分證：Ｚ000000000之「乙○○」口卡，供被
    告辨認結果，被告且當場否認此人即為其口中之「乙○○」者（參見本院卷第一
    一一頁）；觀之卷附開戶資料上「乙○○」之身分證號碼與被告在買賣契約上所
    書寫之「乙○○」身分證字號更有不同，可見被告所謂之「乙○○」，與前開銀
    行開戶資料上所顯示之「乙○○」，應非同一人，故在無相關之佐證下，自無從
    率認交車當場與被告在一起之另一人究係何人。，更無從單憑另有一人在場者，
    即逕認被告冒名簽約及背書係基於該不詳姓名、年籍之在場人士所授意或與被告
    有何犯意聯絡及行為分擔。
  (二)復查，證人戊○○於原審又證稱：「被告第一次來看車時，說他姓林，交車前一
    天晚上我要寫契約書，在電話中問他姓名，他跟我講他叫林進欽，我原來在契約
    買主欄位寫林進欽，到現場他給我兩張乙○○的支票，我發覺不對問他，他說支
    票是他的，才又改為乙○○‧‧‧，交車那天是有一個人陪他在現場，因為那個
    人自始至終都沒有講任何話我也沒問，那人手上也沒有拿任何東西」（原審二四
    ０～一頁）；於本院亦證稱：「被告當時講了兩個名字，剛開始講的名字與在工
    地交車之名字不一樣」、「被告本來在跟我買賣的時候，被告跟我講他的名字叫
    林進欽，後來在簽約時候才說他本名叫乙○○，所以我的契約書是在我家就寫好
    「林進欽」了，契約書前面的賣主跟買主是我事先寫好的，後面乙方欄「乙○○
    」及身分證、住址、電話號碼都是甲○○自己簽的（參本本院卷第八十六頁）；
    被告亦不諱言前開支票上「乙○○」之背書及買賣契約上買主欄「乙○○」之簽
    名，均係伊於二十六日交車之當場所簽署無誤（本院卷第一五九頁）；再由該買
    賣契約書上，買主欄下方確由「林進欽」改為「乙○○」，契約書中乙方簽名欄
    旁所載之身分證統一編號則為：「Ｚ000000000」，與被告自己之身分
    證統一編號：「Ｚ000000000」僅一字之別，即去掉第七碼二添最後一
    碼五，而本院依前開買賣契約上載「乙○○」身分證字號：Ｚ00000000
    0向法務部戶政連結作業查詢結果，其檢查號碼也不符（參本院第一０二頁）；
    顯見該身分證號碼應係被告為簽約而臨時拼湊以掩人耳目者。蓋被告所謂之「乙○○」當時果真在場並授意被告以其名簽約、背書，被告怎會以自己之身分證字
    號竄改後胡亂添上？戊○○既在場質疑甲○○之名，為何非「林進欽」之際，該
    「乙○○」又何以未及時出面說明，而任由被告冒名充之？且戊○○若知被告叫
    甲○○或建議其改名為乙○○，又怎會在預先書寫之契約書買方欄內載「林進欽
    」？況被告既供承其曾籌集一百萬元現金，又為何不直接當場支付予戊○○，反
    而交由乙○○收執，而未留下任何書面憑證？依當場簽訂之契約書所載日期八十
    八年九月二十六日，係星期日，被告如何能輕易提領一百萬元現金在手上，凡此
    均與經驗法則不符，被告所述於情、於理均有違背之處，礙難採信。其次證人戊○○雖稱交車當時，另有一名王姓男子在場（參見二三二二一號偵卷第四十七頁
    正面）；但其於原審亦供明該男子僅在旁邊，並未出聲等語（原審訴緝卷第二四
    ０頁）；且該旁立者，究竟係因何原因與被告前去現場？是否係臨時應邀前往？
    與被告間是否曾達成犯意之合致？參與之程度如何？均因被告無法提供正確之姓
    名年籍，致無從查證，自不能單憑另有不明姓名人士在場，即逕認被告冒名簽約
    及背書係基於該不詳姓名、年籍之在場人士所授意或該不詳姓名男子與被告間有
    何犯意聯絡及行為分擔。
  (三)末查被告於八十八年六月間向證人歐輝明購買冷凍鵝肉總價計二百餘萬元，被告
    僅支付二、三十萬元而已，其餘均跳票也無力清償，最後以五十萬元和解，已經
    證人歐輝明供陳在卷（本院卷第八十七頁、一一二頁）；證人王國選亦證稱被告
    之財務狀況不太好，最後欠歐輝明之六萬元也是於九十一年十一月十五、十六日
    左右透過伊交給歐輝明等語屬實（本院卷第一三二頁）；被告就該三張支票之來
    源，是否能如期兌現，亦均無法提出適切之證明，是由被告於八十八年六月間猶
    積欠被告二百餘萬元之貨款尚未清償，更無足夠之資力足以負擔其餘之債務，竟
    惡意隱瞞其情，先後佯稱「林進欽」、「乙○○」，而於同年九月向戊○○購買
    總價高達二百零七萬元之挖土機（連同運費在內），並以來路不明之支票用以給
    付貨款，可見其確有藉此詐騙財物之不法意圖昭然若揭。被告所辯，無非卸責之
    詞，本件事證亦臻明確，被告以上之犯行亦堪認定。
  (四)雖證人戊○○曾一度於警訊稱：伊與被告在現場點交車輛並簽立買賣契約，被告
    則開立三張支票付款（參見二三二二一號偵卷第七頁反面）；但其於原審已明確
    指稱那三張支票是事先開好帶在身上（原審訴緝卷第六十頁）；被告又始終供稱
    伊取得該三張支票時，都已經簽發好了；參以卷附三張支票上關於金額、日期之
    記載，其運筆特徵亦有不同，故不能因該三張支票是被告所交付，即遽謂係被告
    所偽造，併此敘明。
三、核被告就前揭竊取丙○○挖士機之所為，係犯刑法第三百二十條第一項之竊盜罪
    ，其利用不知情之廖坤生、林榮基實施竊行，為間接正犯，其與劉先榮互有犯意
    聯絡及行為分擔，均為共同正犯。又被告甲○○明知自己已無資力，仍惡意隱瞞
    其無支付能力之事實，利用九二一地震後各災區亟待求災急救之機會，假冒乙○○之名，向戊○○詐購挖土機，並冒用乙○○之名義，簽立買賣契約書及在發票
    人為甫雄裝機有限公司付款人為中華商業銀行台中分行，面額五十萬元之支票背
    面上，偽簽乙○○之背書，使戊○○陷於錯誤，誤以為其即為乙○○並有付款之
    真意，而交付挖土機，係犯刑法第二百十六條、第二百十條之行使偽造私文書罪
    、第三百三十九條第一項之詐欺罪，其偽造「乙○○」署押之行為為偽造私文書
    之階段行為，偽造私文書之低度行為，則為行使偽造私文書之高度行為吸收，均
    不另論罪；又被告接續在一份契約書、一張支票背面上偽簽乙○○之名字，以偽
    造契約書、背書，並持以行使之行為，為單純一罪；再所犯行使偽造私文書罪與
    詐欺罪間，有方法結果之牽連犯關係，應從一重之行使偽造私文書罪處斷。被告
    所犯前開竊盜及行使私文書二罪間，犯意各別，行為互異，應予分論併罰。原審
    因之予以論科，並審酌被告犯後仍飾詞卸責毫無悔意，惟(一)部分之挖土機業經被
    害人領回、(二)部分之挖土機亦經戊○○尋回（此經戊○○陳明在卷）所生損害尚
    非鉅大等一切情狀，量處被告竊盜部分有期徒刑七月、行使偽造私文書部分十月
    ，並定其應執行刑為有期徒刑一年三月，並諭知發票人甫雄裝機有限公司之支票
    背面及重機械買賣契約上偽造之乙○○署押各一枚，依刑法第二百十九條之規定
    ，宣告沒收，其認事用法並無不合，量刑亦稱允當，被告上訴意旨否認犯罪，核
    屬無據，其上訴為無理由，應予駁回。
四、聲請併案辦理意旨略謂：(甲)被告甲○○於八十六年十二月間，曾向歐輝明購買一
    萬二千多元之冷凍鵝肉未付款，迄八十八年六月間，又陸續向歐輝明購買多次冷
    凍鵝肉，總價計二百多萬元，被告僅交付金額計八十五萬七千元之支票三張予歐
    輝明，詎該三張支票屆期經提示，均遭退票；被告於八十八年七月十五日前，又
    介紹一位陳江水之人單獨向歐輝明購買冷凍鵝肉，未料陳江水用以支付貨款金額
    計一百零七萬九千六百元之支票二張，屆期經提示，亦均不獲兌現；(乙)被告於八
    十八年六月中旬介紹一名為石福基之人，向莊俊賢購買鵝肉，並稱與石福基做生
    意一定沒有問題，如有問題，他會負責，迄八十八年六月二十六日，石福基單獨
    向莊俊賢購買五十七萬元鵝肉，並當場交付現金十八萬五千元，及金額三十二萬
    五千元之支票一張，然該張支票屆期經提示，竟遭退票。因認被告涉犯刑法詐欺
    取財之罪嫌云云。
五、按犯罪事實，應依證據認定之，無證據不得推定其犯罪事實，刑事訴訟法第一百
    五十四條定有明文；又事實之認定，應憑證據，如未能發現相當證據，或證據不
    足以證明，自不能以推測或擬制之方法，以為裁判基礎，最高法院四十年台上字
    第八六號判例參照；另刑法第三百三十九條第一項詐欺罪之成立，係以行為人意
    圖為自己或第三人不法之所有，以詐術使人將本人或第三人之物交付為要件。查
    (甲)部分：被告稱：「我有向歐輝明購買鵝肉，他所提出之三張支票，其中兩張有
    我背書共五十六萬元部分我承認，但我記憶中僅欠他一、二十萬元，詳細情形必
    須再查資料，另外我有介紹陳江水跟歐輝明買鵝肉，但我叫他們自己談，我沒有
    參與，我也有叫歐輝明代我向陳江水收取他欠我的錢，以抵付我欠歐輝明的錢」
    （參本院九十年七月十七日訊問筆錄），歐輝明之妻林春桂稱：「被告在八十八
    年七月三日跟我們會算一次，寫了估價單給我們（庭呈），那時積欠一百零六萬
    九千八百八十三元，估價單上所寫之現金三十三萬、十二萬、十萬部分，事實上
    不是現金而是支票，其中三十三萬元部分退票，如告訴狀所附證物三那紙支票，
    十二萬元部分是一萬八的現金，十萬二千元的支票（有兌現），十萬的部分是五
    千元現金九萬五千元支票（有兌現），被告鵝肉買到八十八年七月七日，七月三
    日以後買鵝肉兩次，共三十一萬九千二百十八元，他給付給我們一張二十三萬支
    票（告訴狀證物二），另外的叫我們到陳江水那邊收取四十八萬三千元支票抵帳
    （陳江水所交付支票其中一張），而告訴狀證物一的二十九萬七千元支票是七月
    三日會帳前給我們的貨款但是退票」（參原審九十年八月二日訊問筆錄），證人
    歐輝明於本院亦供承被告於八十八年六月間向其訂貨時，並沒有錢，伊是因為大
    家認識才幫他（本院卷第一一二頁）；顯見歐輝明販售鵝肉予被告之初，已明知
    被告財務狀狀欠佳，而純粹基於幫忙之意，與之交易，並非因被告施用詐術陷於
    錯誤所致。況被告也有支付少部分之貨款，而非分毫未付，再參以被告於知悉歐
    明輝對伊提起告訴後，已於九十一年三月二十日與之達成和解，此有和解書一紙
    存卷可憑，故被告此部分詐欺罪嫌尚有不足，而屬民事糾紛。至(乙)部分：被告供
    稱：「石福基本來是我的客戶，莊俊賢自己把他搶過去，所以他們間的交易，我
    不知情」（參原審九十年六月十二日訊問筆錄）；依莊俊賢所提之支票上雖載有
    「石福基」、「0000000000」，「Ｚ000000000」等資料，
    惟該支行動電話門號經查係易付卡，無申請人之資料，此有遠傳電信股份有限公
    司提供之資料在卷可參，而該身分證字號透過法務部戶役政連結作業系統，亦查
    無任何資料，此有查詢回覆單存卷可證。足見除了莊俊賢之指訴外，並無任何
    積極證據足資證明被告曾介紹石福基向莊俊賢購買鵝肉及加以保證之事實，依右
    揭判例意旨，自非能擅以揣測被告有何與石福基共同詐騙莊俊賢之犯行。以上(甲)
    (乙)部分既均無法證明被告犯有詐欺罪，則與起訴之事實即無任何連續犯之裁判上
    一罪關係，本院無法併予審理，應退回檢察官另行處理。
據上論斷，應依刑事訴訟法第三百六十八條判決如主文。
本案經檢察官丁○○到庭執行職務。
中      華      民      國　  　九十一   年      十二     月   二十六   日
                                    臺灣高等法院臺中分院刑事第七庭
                                          審判長法  官　林　榮　龍
                                                法  官  江  錫  麟
                                                法　官　謝　說　容
右正本證明與原本無異。
竊盜部分不得上訴，行使偽造私文書部分得上訴。
如不服本判決應於收受送達後十日內向本院提出上訴書狀，其未敘述上訴之理由者並
得於提起上訴後十日內向本院補提理由書（均須按他造當事人之人數附繕本）。
                                                書記官  金  珍  華
中      華      民      國　  　九十一   年      十二     月    二十七  日
附錄論罪科刑法條：
刑法第二百十條：
偽造、變造私文書，足以生損害於公眾或他人者，處五年以下有期徒刑。
刑法第二百十六條：
行使第二百十條至第二百十五條之文書者，依偽造、變造文書或登載不實事項或使登
載不實事項之規定處斷。
刑法第三百二十條：
意圖為自己或第三人不法之所有，而竊取他人之動產者，為竊盜罪，處五年以下有期
徒刑、拘役或五百元以下罰金。
意圖為自己或第三人不法之利益，而竊佔他人之不動產者，依前項之規定處斷。
前二項之未遂犯罰之。
刑法第三百三十九條：
意圖為自己或第三人不法之所有，以詐術使人將本人或第三人之物交付者，處五年以
下有期徒刑、拘役或科或併科一千元以下罰金。
以前項方法得財產上不法之利益或使第三人得之者，亦同。
前二項之未遂犯罰之。                                                    Ｉ
